【裁判字號】    95,訴,1192
【裁判日期】    951114
【裁判案由】    偽造有價證券等
【裁判全文】
臺灣彰化地方法院刑事判決              95年度訴字第1192號
公  訴  人  臺灣彰化地方法院檢察署檢察官
被      告  乙○○
                    26號
指定辯護人  林政德律師
上列被告因偽造有價證券等案件，經檢察官提起公訴（九十五年
度偵字第五三六七號），本院判決如下：
    主  文
乙○○意圖供行使之用，而偽造有價證券，處有期徒刑壹年拾月
，緩刑肆年。
未扣案偽造如附表所示之支票壹紙沒收。
    犯罪事實
一、乙○○與丙○○原係男女朋友關係，共同居住於彰化縣田尾
    鄉○○村○○路○段八五巷一弄二六號。緣乙○○因急需用
    錢，竟萌為自己不法所有之意圖，於民國九十五年三月十七
    日某時，在上址住處，徒手竊取丙○○所有置於辦公桌電話
    簿下之臺中商業銀行埤頭分行空白支票一紙（支票號碼：Ｂ
    ＴＡ0000000號），並自該桌抽屜內取出丙○○所有
    之印章一枚（用印完畢即放回原處），復基於意圖供行使之
    用，而偽造有價證券之犯意，在未經丙○○同意或授權下，
    旋在上開空白支票正面「發票人簽章」欄上，盜蓋丙○○之
    印文一枚，並填載發票日為九十五年五月十七日，票面金額
    新臺幣（下同）十萬元等票據應記載事項，而偽造如附表所
    示丙○○為發票人之支票一紙。隨即於翌日即同年月十八日
    ，交付上開偽造支票予不知情之友人甲○○，以供向甲○○
    借取現金十萬元而行使之，甲○○於扣除乙○○應繳交之保
    險費一萬二千元、利息二千元後，交予乙○○現金八萬六千
    元。嗣因丙○○發覺有異，於同年四月十二日向銀行掛失止
    付，甲○○所收受之上開支票因此屆期未獲付款，員警乃循
    線查獲上情。
二、案經彰化縣警察局北斗分局報告臺灣彰化地方法院檢察署檢
    察官偵查起訴。
    理    由
一、上開犯罪事實，業據被告乙○○於警詢及偵查均坦承不諱，
    復於本院審理時為認罪之陳述，核與證人即被害人丙○○、
    甲○○於本院審理時具結之證述情節相符，並有如附表所示
    支票影本一紙、退票理由單影本一張、遺失票據申報書、掛
    失止付票據提示人資料查報表等件附卷可稽，足證被告之自
    白與事實相符。本案事證明確，被告犯行堪以認定。
二、新舊法比較部分：
    按刑法業於九十四年一月七日修正，於同年二月二日公布，
    並於九十五年七月一日施行。修正後刑法第二條第一項規定
    ，已將新舊法律適用之「從新從輕」原則，改採「從舊從輕
    」原則，而此規定僅係規範行為後法律變更所生新舊法律比
    較適用之準據法，並非實體刑罰法律，自不生行為後法律變
    更之比較適用問題，應逕行適用新法第二條第一項之規定，
    為「從舊從輕」之比較。又按比較新舊法，應就罪刑有關之
    共犯、未遂犯、想像競合犯、牽連犯、連續犯、結合犯，以
    及累犯加重、自首減輕暨其他法定加減原因（如身分加減）
    與加減例等一切情形，本於統一性及整體性原則，綜其全部
    罪刑之結果而為比較（最高法院九十五年五月二十三日第八
    次刑庭會議決議第一、（四）則可資參照）：
  (一)刑法第二百零一條第一項、第三百二十條第一項法定刑為罰
    金部分：
    1.刑法第三十三條第五款業於九十四年二月二日修正公布，
      並自九十五年七月一日起施行；修正後刑法第三十三條第
      五款規定「罰金：新臺幣一千元以上，以百元計算之。」
      ，與修正前刑法第三十三條第五款規定「罰金：一元以上
      。」不同。經比較新舊法結果，以舊法較有利於行為人，
      故依刑法第二條第一項前段規定，本案關於刑法第二百零
      一條第一項、第三百二十條第一項之法定刑罰金部分，自
      應適用行為時之法律即修正前刑法第三十三條第五款規定
      ，決定其罰金部分之法定刑。
    2.法定刑為罰金之提高標準之新舊法適用：
      刑法罰金刑提高標準業於九十五年六月十四日以華總一義
      字第０九五０００三五一八一號令增訂公布刑法施行法第
      一條之一，明定：「中華民國九十四年一月七日刑法修正
      施行後（按指九十五年七月一日），刑法分則編所定罰金
      之貨幣單位為新臺幣。九十四年一月七日刑法修正時，刑
      法分則編未修正之條文定有罰金刑者，自九十四年一月七
      日刑法修正施行後，就其所定數額提高為三十倍。但七十
      二年六月二十六日到九十四年一月七日新增或修正之條文
      ，就其所定數額提高為三倍。」，與該條增訂公布前，就
      罰金刑部分所適用之罰金罰鍰提高標準條例第一條前段、
      現行法規所定貨幣單位折算新臺幣條例第二條規定不同。
      而刑法第二百零一條第一項、第三百二十條第一項係刑法
      分則編未修正之條文而定有罰金刑者，比較新舊法適用之
      結果，其關於法定刑為罰金部分之提高標準，新法並無較
      有利於被告之情形，故依刑法第二條第一項前段規定，本
      案關於上開刑法法條法定刑罰金提高標準部分，自應適用
      行為時之法律即罰金罰鍰提高標準條例第一條及現行法規
      所定貨幣單位折算新臺幣條例第二條。
  (二)刑法第五十五條牽連犯之規定，亦於九十四年二月二日修正
    公布刪除，並自九十五年七月一日施行。則本案被告所犯二
    罪，如依修正前即行為時之規定，可依牽連犯論以一偽造有
    價證券罪，若依修正後之刑法，因已刪除牽連犯之規定，則
    應依數罪併罰之規定分論併罰。是經比較新舊法結果，修正
    後之規定並非較有利於被告，仍應適用修正前刑法第五十五
    條牽連犯論處。
  (三)修正前刑法第五十九條規定「犯罪之情狀可憫恕者，得酌量
    減輕其刑。」，修正後刑法第五十九條規定「犯罪之情狀顯
    可憫恕，認科以最低度刑仍嫌過重者，得酌量減輕其刑。」
    ，明顯僅係文字修正，並無較為有利或不利之情形，故比較
    新、舊法結果，修正後新法並未較有利於被告。
  (四)綜上所述，揆諸前揭最高法院決議及修正後刑法第二條第一
    項前段、後段規定之「從舊從輕」原則，自應整體適用被告
    行為時之法律，即修正前之相關刑罰法律，對被告較為有利
    。
三、按銀行支票，係以券面載明金額，而欲實行其金額之權利，
    必須占有該支票，且該支票得自由轉讓，具有流通之性質，
    自係有價證券之一種。次按行使偽造有價證券行為原已包括
    詐取財物或財產上不法利益之行為在內，應不另成立詐欺罪
    名（最高法院四十三年臺非字第四五號判例意旨參照）。核
    被告所為，係犯刑法第三百二十條第一項之普通竊盜罪、刑
    法第二百零一條第一項之偽造有價證券罪。又被告盜用丙○○印章之行為為偽造有價證券之階段行為，而行使偽造有價
    證券之輕度行為復為偽造有價證券之重度行為所吸收，均不
    另論罪。被告所犯普通竊盜罪、偽造有價證券罪之間，有方
    法目的之牽連關係，為牽連犯，應依修正前刑法第五十五條
    之規定，從一重論以偽造有價證券罪。又被告於本案之前無
    任何犯罪紀錄，有臺灣高等法院被告前案紀錄表、臺灣彰化
    地方法院檢察署刑案資料查註紀錄表各一份在卷可按，其偽
    造男友丙○○所有如附表所示支票，情況與偽造支票後持以
    詐騙者不同，更與一般擾亂金融秩序之經濟犯罪迴異，且被
    害人丙○○、甲○○於本院審理時復陳稱：願意原諒被告（
    見本院卷九十五年九月二十一日審判筆錄第四頁）等語，本
    院綜合上情，認其犯罪情狀在客觀上尚有可憫恕之處，縱論
    處被告刑法第二百零一條第一項所定之最低刑度有期徒刑三
    年，猶嫌過重，顯有法重情輕之失衡情狀，爰依修正前刑法
    第五十九條規定，酌予減輕其刑。爰審酌被告之素行，犯罪
    動機、手段、目的，暨被告於犯後始終坦認犯行，犯後態度
    良好等一切情狀，量處如主文所示之刑。再被告前未曾受有
    期徒刑以上刑之宣告，已如前述，其因一時失慮，致罹法典
    ，犯後亦能坦承犯行，顯然知所悔悟，且被害人丙○○、甲○○已明確表示願意原諒被告，並達成和解，被告經此偵審
    程序，當知所警惕而信無再犯之虞，本院綜合各情，認所宣
    告之刑以暫不執行為適當，爰併諭知緩刑四年，以勵自新（
    緩刑規定應無新舊法比較問題，刑法第二條第一項所能處理
    之問題，僅限於行為可罰性的法律規範變更適用關係，緩刑
    規定此種刑之宣告規範發生變更時，其適用關係必須是以裁
    判時之法律為準，最高法院九十五年度第八次刑事庭會議決
    議參照）。
四、如附表所示未據扣案之支票一紙，係屬偽造之有價證券，不
    問屬於犯人與否，應依刑法第二百零五條規定宣告沒收之。
據上論斷，應依刑事訴訟法第二百九十九條第一項前段，刑法第
二條第一項前段、第二百零一條第一項、第三百二十條第一項、
（修正前）第五十五條、（修正前）第五十九條、第七十四條第
一項第一款、第二百零五條，罰金罰鍰提高標準條例第一條前段
，判決如主文。
本案經檢察官黃淑媛到庭執行職務。
中    華    民    國    95    年    11    月    14    日
                  刑事第一庭  審判長法  官  周  淡  怡
                                    法  官  吳  永  梁
                                    法  官  周  莉  菁
以上正本證明與原本無異。
如不服本判決，應於判決送達後十日內向本院提出上訴狀（須附
繕本），上訴於臺灣高等法院臺中分院。
告訴人或被害人對於判決如有不服具備理由請求檢察官上訴者，
其上訴期間之計算係以檢察官收受判決正本之日期為準。
中    華    民    國    95    年    11    月    17    日
                                     書記官  黃  當  易
附錄本案論罪科刑法條：
刑法第二百零一條第一項
意圖供行使之用，而偽造、變造公債票、公司股票或其他有價證
券者，處三年以上十年以下有期徒刑，得併科三千元以下罰金。
刑法第三百二十條第一項
意圖為自己或第三人不法之所有，而竊取他人之動產者，為竊盜
罪，處五年以下有期徒刑、拘役或五百元以下罰金。
附表：
┌───────┬─────┬──────────┐
│  票載發票日  │  面額    │ 支  票  票   號    │
│  （民國）    │（新臺幣）│                    │
├───────┼─────┼──────────┤
│九十五年五月十│  十萬元  │ＢＴＡ0000000│
│七日          │          │號                  │
└───────┴─────┴──────────┘


司法院資訊處製作；財團法人民間司法改革基金會備份。
